臺灣板橋地方法院交通事件裁定　　　　　　　　　九十三度交聲字第一五一五號
　　原處分機關　交通部公路總局台北區監理所板橋監理站
　　異　議　人
　　即受處分人　甲○○
右列受處分人因違反道路交通管理處罰條例案件，對於交通部公路總局台北區監理所
板橋監理站九十三年十月十五日所為之處分（原處分案號：板監違字第裁四一－ＡＣ
Ｕ六四五九二六號），聲明異議，本院裁定如左：
    主    文
異議駁回。
    理    由
一、道路交通管理處罰條例第四十五條第一項第一款：「汽車駕駛人，爭道行駛有左
    列情形之一者，處六百元以上一千八百元以下罰鍰：一、不按遵行之方向行駛者
    」。
二、原處分意旨略以：本件受處分人即異議人甲○○於民國九十三年九月二十一日二
    十時十五分因駕駛Ｎ六七－四○三號重型機車，於台北市○○○路○段，「逆向
    行駛」違規，經臺北市政府警察局松山分局以北市警交大字第ＡＣＵ六四五九二
    六號製單舉發，爰依道路交通管理處罰條例第四十五條第一款規定，裁處罰鍰新
    臺幣九百元。
三、受處分人則辯稱：伊於上開時間騎機車沿台北市○○○路○段一一三巷七弄東向
    西方向行駛，當時並未看見有任何單行道標誌證明該巷弄為單行道，且伊右轉的
    路口明顯無單行道標誌，舉發機關之認定明顯與事實不合，而舉發機關所稱地面
    上劃設有「行車方向」箭頭標線實標，是於台北市○○○路○段一一三巷，該行
    車方向箭頭標線係僅告知駕駛人使用車道應行駛方向，非指右轉後即為單行道，
    而台北市○○○路○段一一三巷七弄於案發當時地面確實無任何「行車方向箭頭
    標線」，且台北市政府是於案發後，方才於地面漆上箭頭標誌，但仍未架設任何
    單行道標誌，故伊被攔查逆向行駛，係因交通標誌及地上的標線不清所致，且舉
    發機關並無任何證據證明異議人於案發當時有違規之事實，為此聲明異議云云。
四、異議人即受處分人於上揭時地於台北市○○○路○段一三三巷七弄即違規地點逆
    向行駛，為駕駛人所不爭執，此有舉發違反道路交通管理事件通知單及違反道路
    交通管理事件裁決書各一紙附卷可稽。異議人雖以前開詞語置辯，經查，該巷口
    路燈桿上明顯處確設置有「單行道」標誌，且該巷地面亦劃設有白色箭頭由西向
    東之「行車方向」箭頭標線，此經有台北市政府警察局松山分局查核屬實，有該
    分局九十三年十月五日北市警松分交字第０九三六三０三二六００號函可憑，且
    經證人即在場攔查員警黃國正到庭結證無訛，並提出現場採證照片四張可稽。按
    車輛駕駛人本應隨時注意及遵守道路交通標誌、標線、號誌，而一般人行經上開
    路段理應隨時注意，並依該標誌之規定駕，異議人自難諉為不知。第查，本件異
    議人於本院提示異議人於九十三年九月二十二日所拍攝的照片，該地點地上仍有
    單行道的標線時，異議人答稱因為晚上，伊沒注意到地上有標線等語，而證人即
    原舉發值勤員警黃國正亦到庭結證稱：「（當時你舉發時，現場狀況是否與你今
    日所庭呈九十三年十月一日所拍攝現瑒照片【按該照片顯示民生東路三段一一三
    巷七弄之巷口路燈桿上明顯處確設置有「單行道」標誌，且該巷地面亦劃設有白
    色箭頭由西向東之「行車方向」箭頭標線】狀況相同？）是。（舉發當日地上有
    無施工？）沒有。（單行道的地上標線是否整條路都劃上？）每條路口都有劃線
    ，舉發當日路口也有劃線。當日告發當時，我也有解釋並指示給他看，說這是單
    行道，且他當時也沒有異議並簽名。」等語（見九十三年十一月五日訊問筆錄）
    ，衡情，證人黃國正與異議人素不相識，亦無怨隙，應無故意為不實證述之可能
    ，是異議人於前揭時、地駕駛機車因闖單行道逆向行駛違規之事實，堪予認定。
    再交通警員掣單舉發違反道路交通管理處罰條例所列之違規事實，本質上為行政
    處分，係公務員基於職務上權力，依法就特定之具體事件所為具有公法上效果之
    單方行政行為，基於公務員為公法上行為具有公信力之原則，該行政處分當可被
    推定為真正，其據以依法處分之事實認定亦為真正無誤，此與民事訴訟法第三百
    五十五條第二項規定：「文書依其程式及意旨得認作公文書者，推定其為真正」
    之情形相同，本此公信原則，乃立法者賦予行政機關制定違反道路交通事件統一
    裁罰標準及處理細則，使勤務警員得當機處分（如該細則第二十三條）以達其維
    護交通秩序、安全之行政目的，反之，若謂公務員一切行政行為均需預留證據以
    證其實，則國家行政勢必窒礙難行，據此，刑事訴訟法就犯罪證據有關之規定中
    與屬行政秩序罰之交通違規裁罰本質不合之部分，自不在準用之列，從而，異議
    人既未就執勤警員之舉發有誤提出相關證據以供調查，本院經查亦無任何證據足
    資證明其有捏造事實違法取締之情事，則執勤警員本其維護交通秩序、安全職責
    所為之舉發，自應受到合法、正確之推定。本件異議人前開違規之事證已足堪認
    定。是原處分機關依前揭道路交通管理處罰條例之規定、以及「違反道路交通管
    理事件統一裁罰基準表」，裁處異議人罰鍰九百元，並記違規點數一點，核無違
    誤，本件異議人之異議為無理由，應予駁回。
五、據上論斷，應依道路交通案件處理辦法第十九條，裁定如主文。
中     華     民     國     九十三     年     十二     月    二十八     日
                                      臺灣板橋地方法院交通法庭
                                          法  官  吳幸娥
右正本證明與原本無異
如不服本裁定應於送達後五日內向本院提出抗告狀
                                          書記官  洪惠玲
中     華     民     國     九十三     年     十二     月    二十八     日
